臺灣高等法院臺中分院刑事判決　　　　　民國九十三年度上訴字第三五五號
　　上　訴　人
　　即　被　告　乙○○○
　　選任辯護人　劉燕萍
右上訴人因違反廢棄物清理法案件，不服臺灣臺中地方法院中華民國九十三年二月十
八日第一審判決（民國九十二年度訴字第二六六七號，起訴案號：臺灣臺中地方法院
檢察署民國九十二年度偵字第二○一○○號），提起上訴，本院判決如左：
    主  文
原判決撤銷。
乙○○○無罪。
    理  由
一、公訴意旨以：被告乙○○○係泰慶營造有限公司（下稱泰慶公司）負責人，丙○○則係受僱於泰慶公司擔任大貨車司機，負責駕駛泰慶公司所有車牌號碼ＳＴ
    —二二九號大貨車以載運貨物。乙○○○明知從事廢棄物清除、處理業務者，應
    向直轄市、縣（市）主管機關或中央主管機關委託之機關，申請核發公民營廢棄
    物清除處理機構許可文件後，始得受託清除、處理廢棄物業務，而泰慶公司並未
    依規定領有廢棄物清除、處理之許可文件，竟未經申請許可，接受甲○○之委託
    ，將其向甲○○所承攬之臺中縣東勢鎮消防隊新建建築物整地工程完工後，所產
    生屬於一般事業廢棄物之土石、磚塊、木板、紙張及塑膠等建築廢棄物，合計約
    九立方公尺（即三車之量），無償代為清除，乙○○○乃於九十一年十二月八日
    十五時許，指示與其有共同清除廢棄物之犯意聯絡之丙○○，駕駛前開大貨車，
    前往臺中縣東勢鎮消防隊新建建築物工地為收集、運輸行為後，將前開廢棄物載
    運至臺中縣石岡鄉東豐大橋上游二百公尺處傾倒；嗣於同日十七時四十五分許，
    丙○○正傾倒第二車（每車約可載運三立方公尺，二車合計約六立方公尺）時，
    為警於臺中縣石岡鄉東豐大橋上游二百公尺處當場查獲，因認被告有犯廢棄物清
    理法第四十六條第一項第四款之非法清除處理廢棄物罪嫌云云。
二、按犯罪事實應依證據認定之，無證據不得認定其犯罪事實，又不能證明被告犯罪
    者，應諭知無罪之判決，刑事訴訟法第一百五十四條第二項、第三百零一條第一
    項，定有明文，又共同被告所為不利於己之供述，固得採為其他共同被告犯罪之
    證據，惟此項不利之供述，依刑事訴訟法第一百五十六條第二項之規定，仍應調
    查其他之證據，以察其是否與事實相符，自難專憑此項供述，為其他共同被告犯
    罪事實之認定，有最高法院三十年上字第二四二三號判例可參照。
三、公訴人認被告涉犯上開非法清除處理廢棄物罪，無非以共犯丙○○被訴違反廢棄
    物處理法案件，警訊、偵查及本院審理時之供述及被告於此案件之偵查及本院審
    理時，自承指示其僱用之司機丙○○為王姓男子清運其位於臺中縣東勢鎮消防隊
    新建建築物整地工程所生之土石、磚塊、木板、紙張及塑膠等一般事業廢棄物等
    事實，為主要論據。
四、訊據被告乙○○○矢口否認有何違反廢棄物清理法之犯行，辯稱：伊為泰慶公司
    之負責人，而丙○○為泰慶公司所僱用之大貨車司機，因甲○○告知其該工地內
    有可利用之模板，伊乃於案發當天早上指示丙○○前往載回模板，並未叫其載廢
    棄物，至於丙○○所駕駛之大貨車內，為何會有土石、磚塊、木板、紙張及塑膠
    等建築廢棄物，伊並不清楚，因為大貨車雖係屬於泰慶公司所有，但是丙○○可
    以自由使用，伊並未指示丙○○去清運廢棄物云云。
五、經查：
  (一)、本案係因另案共同被告丙○○於右開時地傾倒廢棄物，被警查獲，經移送檢察
      官偵查起訴（臺灣臺中地方法院檢察署九十一年度偵字第二四○三號）嗣由臺
      灣臺中地方法院（九十二年度訴字第十五號）及本院另案（九十二年度上訴字
      第四八一號）分別判處罰刑（現上訴最高法院），於本院此案審理認被告涉有
      共同犯罪行為，而函請臺灣臺中地方法院檢察署檢察官偵查起訴，先予敘明。
  (二)、被告係泰慶營造有限公司負責人，於右開時間，經承包臺中縣東勢鎮消防隊新
      建工程之承包商彰億營造廠監工甲○○電話聯絡，請其為整地工作，並搬運現
      場之模皮，被告乃指示共同被告丙○○駕大貨車前往搬運該模板，並非載運廢
      棄物等情，迭據被告於原審及本院分別陳述在卷，即被告於共同被告丙○○被
      訴之案件原審時供稱：「當時一位王先生（按即甲○○）要我去臺中縣東勢鎮
      消防隊工地整地，並要我將工地上二台不要之木板清理掉，所以我才叫被告（
      即丙○○）去將這些木板載走。」，「我只負責整地而已，無包含清理前述之
      廢棄物。」，「當時王先生講只是木板，我才叫被告（即丙○○）將這些木板
      載至我母親的土地上堆置。」，「王先生只給我整地工資而已，沒有要載運廢
      棄物的工資。」（見本案偵查卷第十一、十二、十九頁所附筆錄），及該案本
      院九十二年四月十一日開庭時，證稱：「（問：本案被告丙○○是否你所僱用
      之司機？）其是我所僱用的貨車司機。（問：是否你要被告丙○○載運本案之
      廢棄物？）是。（問：當時係何人要你去清理本案之廢棄物？）當時是一位王
      先生要我去臺中縣東勢鎮消防隊整地，該消防隊新建建築已建築完竣，因建築
      物周圍土地不平，王先生要我去整地，並要我將該土地上二臺不要的木板清理
      掉，所以我才叫被告丙○○去將這些木板載走。（問：你受王先生僱用去消防
      隊整地，有無包含清理前述之二臺廢棄物？）沒有，我只負責整地而已。（問
      ：你有無清理廢棄物之執照？）沒有，因當時王先生講只是木板而已，所以我
      才叫被告將這些木板載至原審判決書所述之我母親的土地上堆置，此土地就在
      一家預拌混凝土廠的附近。（問：既只是堆置而已，為何將這些廢棄物燒掉？
      ）我不知道為何會燒掉，我只是叫被告載過去堆置，該木板可再利用。‧‧‧
      （問：載運本案之廢棄物，有無另外給付工資？）當時並無講載運此廢棄物要
      給工資，但於結算時，只有給我整地的工資而已，我也沒有再向其要此載運廢
      棄物的工資。‧‧‧（問：為何要幫王先生清理廢棄物？）當時是我已整地完
      畢，王先生再打電話給我，要我幫其將此不要之木板載走，所以我才幫其載走
      這些廢棄物。」等語（見本案偵查卷第十一～十三頁所附之筆錄）。於本案原
      審亦供陳：「當天王先生叫我去整地的，後來王先生又要我把二台模板載回來
      看可否使用，所以我叫丙○○載去臺中縣石岡鄉我母親所有之私人土地擺放。
      」，「我是叫丙○○去載模板，他為何有載廢棄物，我不清楚。」（見原審卷
      第四一、四六頁）。
  (三)、證人甲○○於本院審理時亦證稱，我是彰億營造廠監工，公司叫我聯絡被告來
      載模板及整地。「模板是跑掉之另一包商的。」，「模板還可用。」，「沒有
      委託被告載運建築廢棄物。」，「現場磚塊、塑膠等物，另請環保的人來處理
      。」，「丙○○於上午來載運時，伊有在場，看見他把模板載走。」，「我沒
      叫丙○○載磚塊，紙張、木板、塑膠等廢棄物。」（見本院卷第四一、六四頁
      ），共同被告丙○○於警訊即稱：「九十一年十二月八日下午十七時許，於大
      甲溪旁燃燒並傾倒建築廢棄物。」，「有土石、磚塊、塑膠等物。」，「是我
      路經東勢消防隊工地，自己上前承包，與一名何先生接洽，以新臺幣一萬元代
    價清理。」，「在現場以我自己挖土機將一般廢棄物搬至我所駕大貨車上。」
      ，「駕駛ＳＴ－二二九號大貨車載運。」（見本案偵查卷第廿四－廿六頁警訊
      筆錄），於本院審理時亦稱：「被告只叫我去載模板，沒有叫我去載送廢棄物
      。」，「我是在整地時，另一包商叫我載運那些廢棄物。」，「我是載運到挖
      土機工廠旁邊。」，「模板是上午載送的，廢棄物是下午載運的。」，「模板
      放在公司。」等語（見本院卷第五三、五四頁）。
  (四)、依據現場稽查人員陳宗琳、賴東鴻於原審審理時到庭作證，經檢察官詰問結果
      表示，當然查獲共同被告丙○○將所載運之廢棄物傾倒於臺中縣石岡鄉東豐大
      橋上游二百公尺處，所傾倒之廢棄物包含有土石、磚塊、木板及塑膠物，其中
      所含土石、磚塊之數量比例極大，廢棄物中僅有不堪使用之廢棄模板、木板，
      並無尚可使用之模板，並提出現場照片九張為證，由現場照片觀之，共同被告
      丙○○所載運之廢棄物中，僅有土石、磚塊、木板、塑膠等建築廢棄物，並未
      見有可供使用之模板，且傾倒之廢棄物中所含有之土石、磚塊等，均係零碎不
      堪，更難謂為有用資源等情（見原審卷第六五、六七頁、第七九－八一頁）。
　(五)、由上被告及共同被告丙○○並證人甲○○、陳宗琳、賴東鴻所述各情，足見被
      告係受甲○○之委託載運右開可堪使用之模板，而非一般建築廢棄物，再由被
      告指示其僱用之共同被告丙○○於案發當日上午駕車載該模板至被告之母私有
      地上堆置，另包含土石、磚塊、木板、塑膠等物之一般廢棄物，則係共同被告
      丙○○向他人承運，而於同日下午十七時許，載運於右開地點傾倒燃燒，被警
      查獲，為共同被告丙○○個人行為，非在被告指示載送之範圍內等情，堪可認
      定。
　(六)、被告於共同被告丙○○被訴案件，本院審理時，雖陳稱接受甲○○之委託，指
      示共同被告丙○○代為清運承攬工地之木板等廢棄物等情，共同被告丙○○亦
      供稱：「伊係受僱於泰慶公司，當時泰慶公司曾承攬東勢鎮消防隊新建工程之
      整地工作，伊係受老闆乙○○○之指示，始駕駛上開大貨車至該工地載運廢棄
      物，伊不知公司為何要載運廢棄物」等語（見本案偵查卷第六頁反面所附本院
      九十二年度上訴字第四八一號刑事判決書中丙○○之辯解），乃係因法院未就
      共同被告丙○○於案發當日上午或下午，有否分別載運模板或一般建築廢棄物
      各項，予以詢問，所為之概括供陳，核與事實不符，尚不能依被告及共同被告
      丙○○此就部分之供述，認定被告有本案之非法清理廢棄物之犯罪事實。
六、綜上，共同被告丙○○之犯罪事實，難認與被告有何犯意聯絡、行為分擔、其他
    復查無積極證據可憑，自屬不能證明被告犯罪，應為被告無罪之諭知。
七、原審未察，為科刑之判決，尚有未洽，被告上訴意旨，據此指摘原判決不當，為
    有理由，應由本院將原判決撤銷改判，而為被告無罪之判決。
八、據上論斷，應依刑事訴訟法第三百六十九條第一項前段、第三百六十四條、第三
    百零一條第一項，判決如主文。
本案經檢察官丁○○到庭執行職務。
中     華     民     國     九十三     年      四      月     二十八    日
                                   臺灣高等法院臺中分院刑事第一庭
                                         審判長法  官  陳  紀  綱
                                               法  官  方  艤  駐
                                               法  官  陳  登  源
右正本證明與原本無異。
檢察官得上訴。
如不服本判決應於收受送達後十日內向本院提出上訴書狀，其未敘述上訴之理由者並
得於提起上訴後十日內向本院補提理由書（均須按他造當事人之人數附繕本）。
                                               書記官  林  明  冬
中     華     民     國     九十三     年      四      月    二十九     日
                                                                        Ｆ
